---
title: "EDA da pesquisa Data Hackers"
author: "Karlo Guidoni Martins"
output:
  html_document: 
    toc: yes
    toc_float: yes
    highlight: tango
editor_options:
  chunk_output_type: inline
---


```{r setup, include=FALSE}
knitr::opts_chunk$set(
  echo = TRUE,
  fig.width = 15,
  fig.height = 10
)
```


# Instalação dos pacotes


```{r}

if (!require("tidyverse")) install.packages("tidyverse")
if (!require("here")) install.packages("here")
if (!require("janitor")) install.packages("janitor")
theme_set(theme_light(base_size = 20))

```


# Lendo e limpando dados


```{r}

df <-
  read_csv(
    here("data", "raw", "datahackers-survey-2019-anonymous-responses.csv")
    ) %>%
  clean_names() %>%
  # colunas com respostas 0/1 serão Não/Sim
  mutate_at(
    vars(
      contains(
        c("p3_", "p6_", "p13_", "p19_", "p29_", "p36_")
      )
    ),
    funs(
      case_when(
        . == 1 ~ "Sim",
        . == 0 ~ "Não"
      )
    )
  )

df %>%
  names() %>%
  as.data.frame()

```


# Funções auxiliares


```{r}

make_bar <- function(data, var, reorder_labels) {

  if (reorder_labels) {

    data <-
      data %>%
      group_by({{ var }}) %>%
      count(sort = TRUE) %>%
      ungroup() %>%
      drop_na() %>%
      mutate(var_fac = fct_reorder(factor({{ var }}), n))

  } else {

    data <-
      data %>%
      group_by({{ var }}) %>%
      count(sort = TRUE) %>%
      ungroup() %>%
      drop_na() %>%
      mutate(var_fac = {{ var }})

  }

    data %>%
      ggplot(aes(x = n, y = var_fac)) +
      geom_col() +
      labs(x = "", y = "")

}

make_multiple_long <- function(data, var_partial) {

  data %>%
    select(contains(var_partial)) %>%
    pivot_longer(cols = contains(var_partial)) %>%
    filter(value != 0) %>%
    mutate(name = str_remove_all(name, var_partial))

}

```


# Informações originais


## 1. Pergunta_1 (P1) = Idade? [Mascarada]


```{r}

df %>%
  ggplot(aes(x = p1_age)) +
  geom_bar() +
  labs(x = "Idade", y = "")

```


## 2. Pergunta_2 (P2) = Gênero? [Mascarada]


```{r}

df %>%
  make_bar(var = p2_gender, reorder_labels = TRUE) +
  labs(title = "Gênero")

```


## 3. Pergunta_3 (P3) = Atualmente você vive no Brasil?


```{r}

df %>%
  make_bar(p3_living_in_brasil, reorder_labels = TRUE) +
  labs(title = "Residentes no Brasil")

```


## 5. Pergunta_5 (P5) = Em que estado você vive hoje? [Mascarada]


```{r}

df %>%
  make_bar(p5_living_state, reorder_labels = TRUE) +
  labs(title = "Residentes por UF")

```


## 6. Pergunta_6 (P6) = Na questão anterior você disse que vive em _____ . Esse é seu estado de origem (onde nasceu ou se formou)?


```{r}

df %>%
  make_bar(p6_born_or_graduated, reorder_labels = TRUE) +
  labs(title = "Residem no Estado de origem")

```


## 7. Pergunta_7 (P7) = Qual seu estado de origem?


Dados não fornecidos


## 8. Pergunta_8 (P8) = Qual seu nível de ensino?


```{r}

df %>%
  make_bar(p8_degreee_level, reorder_labels = TRUE) +
  labs(title = "Escolaridade")

```


## 9. Pergunta_9 (P9) = Qual sua área de formação?


## 10. Pergunta_10 (P10) = Qual sua situação atual de trabalho?


```{r}

df %>%
  make_bar(p10_job_situation, reorder_labels = TRUE) +
  labs(title = "Situação atual de trabalho")

```


## 11. Pergunta_11 (P11) = A empresa em que você trabalha pertence a qual setor?


Dados não fornecidos


## 12. Pergunta_12 (P12) = A empresa em que você trabalha possui quantos funcionários atualmente?


```{r}

# df %>%
#   mutate(
#     p12_workers_number = factor(
#       p12_workers_number,
#       levels = c(
#         "de 1 a 5",
#         "de 6 a 10",
#         "de 11 a 50",
#         "de 51 a 100",
#         "de 101 a 500",
#         "de 501 a 1000",
#         "de 1001 a 3000",
#         "Acima de 3000",
#         NA_real_
#       )
#     )
#   ) %>%
#   ggplot(aes(y = p12_workers_number)) +
#   geom_bar() +
#   labs(
#     x = "Números de funcionários",
#     y = "",
#     title = "Número de funcionários da empresa atual"
#   )

df %>%
  make_bar(p12_workers_number, reorder_labels = TRUE) +
  labs(title = "Número de funcionários da empresa atual")

```


## 13. Pergunta_13 (P13) = Você atua como gestor?


```{r}

df %>%
  make_bar(p13_manager, reorder_labels = TRUE) +
  labs(title = "Atuação como gestor")

```


## 14. Pergunta_14 (P14) = Qual das opções abaixo definem melhor seu cargo de trabalho atual como gestor?


Dados não fornecidos


## 15. Pergunta_15 (P15) = Qual das opções abaixo definem melhor seu cargo de trabalho atual?


Dados não fornecidos


## 16. Pergunta_16 (P16) = Qual sua faixa salarial atual? [Mascarada]


```{r}

df %>%
  make_bar(p16_salary_range, reorder_labels = TRUE) +
  labs(title = "Faixa salarial")

```


## 17. Pergunta_17 (P17) = Quanto tempo de experiência na área de dados você tem?


```{r}

df %>%
  make_bar(p17_time_experience_data_science, reorder_labels = TRUE) +
  labs(title = "Anos de experiência na área de dados")

```


## 18. Pergunta_18 (P18) = Quanto tempo de experiência na área de TI/Engenharia de Software você teve antes de começar a trabalhar na área de dados?


```{r}

df %>%
  mutate(
    p18_time_experience_before = str_trunc(p18_time_experience_before, 23)
  ) %>%
  make_bar(p18_time_experience_before, reorder_labels = TRUE) +
  labs(title = "Anos de experiência em TI/ES \nantes de trabalhar com dados")

```


## 19. Pergunta_19 (P19) = Você se considera um profissional que atua na área de Data Science?


```{r}

df %>%
  make_bar(p19_is_data_science_professional, reorder_labels = TRUE) +
  labs(title = "Considera-se profissional em Data Science")

```


## 20. Pergunta_20 (P20) = Quais dos métodos listados abaixo você costuma utilizar no trabalho?


```{r}

p_var <- "p20_"

df %>%
  make_multiple_long(p_var) %>%
  make_bar(var = name, reorder_labels = TRUE) +
  labs(title = "Métodos utilizados")

```


## 21. Pergunta_21 (P21) = Quais das linguagens de programação listadas abaixo você utiliza no trabalho?


```{r}

p_var <- "p21_"

df %>%
  make_multiple_long(p_var) %>%
  make_bar(var = name, reorder_labels = TRUE) +
  labs(title = "Linguagens de programação utlizadas")

```


## 22. Pergunta_22 (P22) = Entre as linguagens de programação listadas abaixo, qual é a que você mais utiliza no trabalho? [Mascarada]


```{r}

df %>%
  make_bar(p22_most_used_proggraming_languages, reorder_labels = TRUE) +
  labs(title = "Linguagem de programação \nmais utilizada")

```


## 23. Pergunta_23 (P23) = Quais das fontes de dados listadas você já analisou no trabalho?


```{r}

p_var <- "p23_"

df %>%
  make_multiple_long(p_var) %>%
  make_bar(var = name, reorder_labels = TRUE) +
  labs(title = "Fontes de dados analisadas no trabalho")

```


## 24. Pergunta_24 (P24) = Entre as fontes de dados listadas, quais você utiliza na maior parte do tempo? Selecione no máximo duas opções que você mais utiliza.


```{r}

p_var <- "p24_"

df %>%
  make_multiple_long(p_var) %>%
  make_bar(var = name, reorder_labels = TRUE) +
  labs(
    title = "Fontes de dados mais utilizadas no trabalho",
    subtitle = "Cada participante escolheu no máximo duas opções"
  )

```


## 25. Pergunta_25 (P25) = Quais das opções de Cloud listadas abaixo você utiliza no trabalho?


```{r}

p_var <- "p25_"

df %>%
  make_multiple_long(p_var) %>%
  make_bar(var = name, reorder_labels = TRUE) +
  labs(title = "Serviços de nuvem utilizadas no trabalho")

```


## 26. Pergunta_26 (P26) = Quais dos bancos de dados/fontes de dados listados abaixo você utiliza para consultar informações, e posteriormente analisar, no trabalho?


```{r}

p_var <- "p26_"

df %>%
  make_multiple_long(p_var) %>%
  make_bar(var = name, reorder_labels = TRUE) +
  labs(title = "Fontes de dados para consulta e análise")

```


## 27. Pergunta_27 (P27) = Quais as Ferramentas de Business Intelligence você utiliza no trabalho?


```{r}

p_var <- "p27_"

df %>%
  make_multiple_long(p_var) %>%
  make_bar(var = name, reorder_labels = TRUE) +
  labs(title = "Ferramentas de BI")

```


## 28. Pergunta_28 (P28) = Quais as tecnologias são utilizadas como ferramenta de ETL no seu trabalho?


```{r}

p_var <- "p28_"

df %>%
  make_multiple_long(p_var) %>%
  make_bar(var = name, reorder_labels = TRUE) +
  labs(title = "Ferramentas de ETL")

```


## 29. Pergunta_29 (P29) = Sua organização possui um Data Warehouse?


```{r}

df %>%
  make_bar(p29_have_data_warehouse, reorder_labels = TRUE) +
  labs(title = "Utilização de Data Warehouse na empresa")

```


## 30. Pergunta_30 (P30) = Qual tecnologia utilizada como plataforma do Data Warehouse?


```{r}

p_var <- "p30_"

df %>%
  make_multiple_long(p_var) %>%
  make_bar(var = name, reorder_labels = TRUE) +
  labs(title = "Ferramentas de Data Warehouse")

```


## 31. Pergunta_31 (P31) = Quais das iniciativas do Data Hackers que você já acessou/acompanhou?


```{r}

p_var <- "p31_"

df %>%
  make_multiple_long(p_var) %>%
  make_bar(var = name, reorder_labels = TRUE) +
  labs(title = "Acesso às iniciativas do Data Hackers")

```


## 32. Pergunta_32 (P32) = Entre as iniciativas do Data Hackers qual a sua preferida?


```{r}

df %>%
  make_bar(p32_prefered_data_hackers_initiative, reorder_labels = TRUE) +
  labs(title = "Preferência pelas iniciativas \ndo Data Hackers")

```


## 33. Pergunta_33 (P33) = De quais outras formas que você costuma se atualizar no mundo dos dados?



```{r}

p_var <- "p33_"

df %>%
  make_multiple_long(p_var) %>%
  make_bar(var = name, reorder_labels = TRUE) +
  labs(title = "Plataformas utilizadas para \natualização sobre Data Science")

```


## 34. Pergunta_34 (P34) = Em quais dessas plataformas listadas abaixo você já iniciou/completou cursos na área de Data Science?


```{r}

p_var <- "p34_"

df %>%
  make_multiple_long(p_var) %>%
  make_bar(var = name, reorder_labels = TRUE) +
  labs(title = "Plataformas de cursos (iniciados ou completos)")

```


## 35. Pergunta_35 (P35) = Dentre as plataformas listadas abaixo qual foi a sua preferida para cursos de Data Science?


```{r}

p_var <- "p35_"

df %>%
  make_multiple_long(p_var) %>%
  mutate(value = str_to_lower(value)) %>%
  group_by(value) %>%
  filter(n() > 50) %>%
  make_bar(var = value, reorder_labels = TRUE) +
  labs(
    title = "Plataformas de curso preferidas",
    subtitle = "Respostas que ocorreram 50 vezes ou mais"
  )

```


## 36. Pergunta_36 (P36) = Você deseja participar do sorteio?


```{r}

df %>%
  make_bar(p36_draw_participation, reorder_labels = TRUE) +
  labs(title = "Desejo em participar do sorteio")


```


# Informações derivadas


## 1. Derivado_1 (D1) = Macrorregião em que mora


```{r}

df %>%
  make_bar(d1_living_macroregion, reorder_labels = TRUE) +
  labs(title = "Residentes por macrorregião")

```


## 2. Derivado_2 (D2) = Macrorregião em que nasceu


```{r}

df %>%
  make_bar(d2_origin_macroregion, reorder_labels = TRUE) +
  labs(title = "Macrorregião de origem")

```


## 3. Derivado_3 (D3) = Área de formação anonimizada


```{r}

df %>%
  make_bar(d3_anonymized_degree_area, reorder_labels = TRUE) +
  labs(title = "Área de formação")

```


## 4. Derivado_4 (D4) = Setor de mercado anonimizado


```{r}

df %>%
  make_bar(d4_anonymized_market_sector, reorder_labels = TRUE) +
  labs(title = "Atuação por setor de mercado")

```


## 5. Derivado_5 (D5) = Nível de gerência anonimizado



```{r}

df %>%
  make_bar(d5_anonymized_manager_level, reorder_labels = TRUE) +
  labs(title = "Nível gerencial")

```


## 6. Derivado_6 (D6) = Cargo anonimizado


```{r}

df %>%
  make_bar(d6_anonymized_role, reorder_labels = TRUE) +
  labs(title = "Cargo de atuação")

```

# Continua...

- [ ] Cruzar informações: mesmos gráficos com `fill`

- [ ] Correlações
